臺灣臺北地方法院民事裁定　　　　　　　 94年度抗字第101號
抗　告　人　甲○○
　　　　　　　　　　　　樓
相　對　人　乙○○
上列當事人聲請拍賣抵押物事件，抗告人對於民國九十四年九月
三十日本院所為之裁定提起抗告，本院裁定如下：
    主  文
抗告駁回。
抗告費用由抗告人負擔。
    理  由
一、抗告意旨略以：抗告人買受門牌號碼台北市○○街270巷10
    號4樓房屋及其坐落土地持分（下稱系爭房地），以相對人
    之名義辦理產權登記，相對人同意抗告人可任意處分系爭房
    屋，兩造旋即委由林永燦代書代撰合約書後簽訂之，並就系
    爭房地設定本金最高限額新台幣（下同）3,000,000元抵押
    權，以擔保抗告人得任意處分系爭房地，詎抗告人近日擬處
    分系爭房地，竟遭相對人拒絕，顯然違反當初雙方合約書第
    2 條之約定，抗告人自得聲請拍賣系爭房地，以確保抗告人
    依合約書第2條約定所得主張之權利。爰聲明(一)原裁定請予
    廢棄。(二)請准就相對人所有如附表所示之不動產予以拍賣。
二、按抵押權人於債權已屆清償期而未受清償者，得聲請法院拍
    賣抵押物，就其賣得價金而受清償，民法第873條第1項固有
    明文。惟所謂最高限額抵押權係指債務人或第三人提供其所
    有之不動產，就債權人對債務人一定範圍內之不特定債權，
    在一定金額限度內為擔保之特殊抵押權，是以最高限額抵押
    權所擔保者，係在一定範圍內之法律關係（即基礎關係）所
    不斷發生之債權，其抵押權成立時，可不必先有債權存在，
    縱經辦理抵押權登記，因未登記已有被擔保之債權存在，故
    最高限額押權人聲請法院為許可拍賣抵押物之裁定時，應提
    出債權存在之證明文件，供法院為形式上之審查，以明瞭是
    否有債權存在，否則法院即無由准許拍賣抵押物。經查，本
    件抗告人聲請拍賣抵押物，雖提出抵押權設定契約書影本、
    他項權利證明書影本、土地及建物登記謄本、合約書影本、
    言詞辯論筆錄影本等件為證，然觀諸該合約書第2條之內容
    ，係約定：「甲方（即相對人）同意乙方（即抗告人）爾後
    可共同使用該屋及處置之，絕無異議。」，至證人林永燦於
    本院90年度訴字第2061號不動產所有權移轉登記事件90年12
    月11日言詞辯論及台灣高等法院92年度上易字第568號不動
    產所有權移轉登記事件92年9月17日準備程序中所為之證言
    ，均係就系爭合約書簽約之緣由及內容所為證言，並無從據
    以認定抗告人對相對人已有被擔保之債權存在，且該債權已
    屆清償期。況經原審於94年8月30日通知抗告人於通知送達
    翌日起7日內補正債權憑證及債權已到期之證明，該通知函
    已於94年8月31日送達抗告人，有送達證書在卷可稽，惟抗
    告人迄未補正債權憑證及債權已到期之證明，揆諸前揭說明
    ，其聲請拍賣抵押物，自有未合，應予駁回。是原審據以駁
    回相對人拍賣抵押物之聲請，即無不當。抗告論旨指摘原裁
    定不當，求予廢棄，為無理由，應駁回其抗告。
三、據上論結，本件抗告為無理由，依非訟事件法第第46條、第
    21條第2項、民事訴訟法第495條之1第1項、第449條第1項、
    第78條，裁定如主文。
中　　華　　民　　國　　94　　年　　11　　月　　30　　日
                  民事第六庭    法　官　吳光釗
                                法  官  楊晉佳
                                法  官  郭美杏
以上正本係照原本作成
如不服本裁定，僅得於收受本裁定正本送達後10日內，以適用法
規顯有錯誤為理由，向本院提出再抗告狀，（須附繕本一份及繳
納再抗告裁判費新台幣1,000元），經本院許可後始可再抗告。
中　　華　　民　　國　　94　　年　　12　　月　　1 　　日
                    　　　　　　書記官　潘惠梅
